【裁判字號】    99,交聲,2502
【裁判日期】    990929
【裁判案由】    聲明異議
【裁判全文】
臺灣高雄地方法院交通事件裁定        99年度交聲字第2502號
原處分機關  高雄市政府交通局
法定代理人  王國材
異  議  人
即受處分人  甲○○
上列受處分人因違反道路交通管理處罰條例案件，不服高雄市政
府交通局民國99年8 月23日所為之處分（原處分案號：高市交裁
字第32-BBA028191號），聲明異議，本院裁定如下：
    主  文
異議駁回。
    理  由
一、原處分意旨略以：異議人即受處分人甲○○於民國99年6 月
    12日13時50分許，駕駛車牌號碼XLL-026 重機車，行經高雄
    市○○○路與桂林街口有燈光號誌管制之交岔路口時，因「
    闖紅燈」之違規，經固定式線圈感應照相系統拍照採證逕行
    舉發，爰依道路交通管理處罰條例第53條第1 項規定，裁處
    異議人罰鍰新臺幣（下同）1,800 元。
二、異議意旨略以：異議人於上揭時間，行經高雄市○○○路與
    桂林街口，看到紅燈後即煞停在斑馬線上，然考量行人路權
    ，便再行至前方左彎待轉區，當時煞車燈亮起、腳已落地，
    並無闖紅燈之意圖，爰依法聲明異議，請求撤銷原處分云云
    。
三、按汽車駕駛人駕駛汽車，應遵守道路交通標誌、標線、號誌
    之指示；汽車行駛至交岔路口，其行進、轉彎應遵守燈光號
    誌；車輛面對「圓形紅燈」之行車管制號誌係表示禁止車輛
    通行，並不得超越停止線或進入路口，道路交通安全規則第
    90條前段、第102 條第1 項，道路交通標誌標線號誌設置規
    則第206 第5 款第1 目分別定有明文。再者，汽車駕駛人，
    行經有燈光號誌管制之交岔路口闖紅燈者，處1,800 元以上
    5,400 元以下罰鍰，並應記違規點數3 點，道路交通管理處
    罰條例第53條第1 項、第63條第1 項第3 款分別定有明文。
    又在劃設有停止線而又有燈光號誌兩種設施之交岔路口應自
    停止線起算。有繪設路口範圍者：車輛無視於紅燈警示，有
    穿越路口之意圖，而車身已伸入路口範圍亦視同闖紅燈；若
    僅伸越停止線而未達路口範圍者，則視為不遵守標線指示，
    此有交通部67年5 月18日交路字第05341 號、82年4 月22日
    交路字第009811號函釋可資參照。
四、經查：
  (一)異議人於前揭時、地，駕駛車牌號碼XLL-026 重機車，行經
    高雄市○○○路與桂林街口有燈光號誌管制之交叉路口，適
    三多二路方向燈號為紅燈時，其車身在停止線前端並越過行
    人穿越道至前方左彎待轉區，遭原處分機關以行經有燈光號
    誌管制交叉路口闖紅燈為由而裁罰等情，有高雄市政府警察
    局99年6 月25日高市警交相字第BBA028191 號舉發違反道路
    交通管理事件通知單1 份、採證照片2 張及原處分機關99年
    8 月23日高市交裁字第裁32-BBA028191裁決書1 份在卷可稽
    ，堪信為真正。
  (二)雖異議人辯稱其當時剎車燈亮起、腳亦落地云云。惟依卷附
    違規採證照片2 張所示，該2 張照片分別於該路口燈光號誌
    紅燈亮起後55.1秒及56.0秒攝得，於第1 張照片中，異議人
    駕駛之上開機車車身已通過停止線，車身與前後輪正好在行
    人穿越道即斑馬線上，於第2 張照片中，異議人駕駛之上開
    機車前輪已駛越過行人穿越道至前方左彎待轉區。可見異議
    人行經前開路口時，紅燈已亮起50餘秒以上之久，足徵在異
    議人尚未達該路口停止線時，號誌燈早已轉換為紅燈，且有
    其他汽車、機車騎士停車等候紅燈，衡情，駕駛人可隨時注
    意前方路口交通號誌及路口車況之情形，則異議人在未達路
    口停止線時應即注意到號誌為紅燈及有人停車等候之狀態，
    卻仍超越停止線前行至左彎待轉區，顯然已進入路口範圍內
    。則依前揭交通部之函釋及上開說明，應認本件異議人確有
    穿越路口之意圖，而其車身已伸入路口範圍，自屬闖紅燈無
    疑，至異議人先行闖紅燈後再行煞停，仍無從解免其業已闖
    紅燈之交通違規行為。
  (三)雖異議人辯稱其已煞停於左彎待轉區云云。惟所謂左彎待轉
    區線，係用以指示左彎車輛可在直行時相時段進入待轉區，
    等候左轉，左轉時相終止時，禁止在待轉區○○○○道路交
    通標誌標線號誌設置規則第184 條第1 項定有明文。是縱使
    前開三多二路與桂林街口設有左轉待轉區線，駕駛人仍僅得
    於「車輛可在直行時相時段」（即綠燈時）進入待轉區，惟
    本件異議人行駛至上開路口時，號誌既然已經轉為紅燈，斯
    時即非所謂「車輛可在直行時相時段」。異議人徒憑一己之
    見，逕稱車輛駛過左彎待轉區方為闖紅燈云云，顯屬無稽，
    其前揭所辯均無足採。
五、綜上所述，異議人於前揭時、地，駕駛上開重機車，於行經
    設有燈光號誌管制之交岔路口，闖越紅燈之事實，應可認定
    ，則原處分機關據此並援引上開道路交通管理處罰條例第53
    條第1 項規定，裁處罰鍰1,800 元，於法即無不合，本件異
    議為無理由，應予駁回。
六、據上論斷，應依道路交通管理處罰條例第87條第2 項、道路
    交通案件處理辦法第19條，裁定如主文。
中    華    民    國    99    年    9     月    29    日
                  交通法庭    法  官  王品惠
以上正本證明與原本無異。
如不服本裁定，應於送達後5日內，向本院提出抗告狀。
中    華    民    國    99    年    9     月    29    日
                              書記官  李文廣

司法院資訊處製作；財團法人民間司法改革基金會備份。
